【裁判字號】    97,抗,74
【裁判日期】    970214
【裁判案由】    聲明異議
【裁判全文】
臺灣高等法院臺中分院民事裁定  97年度抗字第74號
抗  告  人   乙○○
訴訟代理人   徐盛國  律師
抗告人與相對人丙○間因變賣分割共有物事件，對於中華民國96
年12月27日台灣彰化地方法院96年度執字第20686號所為裁定提
起抗告，本院裁定如下：
    主  文
原裁定廢棄。
    理  由
一、抗告意旨略為：
  (一)依最高法院96年台抗字第408號、最高法院86年度台上字第
    1737號裁判意旨得知，共有土地變價分配之執行程序，為使
    共有人能繼續其投資計畫，維持共有土地經濟價值，並兼顧
    共有人對共有土地之特殊情感，無禁止土地共有人應買之必
    要，是各該共有人得依相同條件共同或單獨主張優先承買權
    利。查本件96年度執字第20686號執行事件，由債權人甲○
    ○請求原審變價拍賣坐落於彰化縣彰化市○○段南郭小段第
    159之4地號土地（下稱系爭土地），而抗告人為系爭土地之
    共有人，是睽諸前開裁判意旨，抗告人就系爭土地得以同一
    價格主張優先承買權，惟原審法院否認抗告人之優先承買權
    ，而使系爭土地由相對人所拍定承受，原審法院並駁回抗告
    人之異議，顯與法未合等語置為抗辯。
二、按土地共有人依土地法第三十四條之一第一項規定，出賣共
    有土地之全部，其為處分之共有人，僅係對自己之應有部分
    處分自己之權利，其得一併處分他共有人之應有部分，乃源
    於法律之授權，並非以此剝奪他共有人依同條第四項所定之
    優先承購權，是共有人依首揭規定出賣共有土地之全部時，
    他共有人對於出賣共有土地全部之共有人之應有部分，依同
    條第四項規定應有優先承購之權利。而執行法院之拍賣，性
    質上為買賣之一種，於執行拍賣共有土地之全部時，共有人
    自亦有依同樣條件優先承購之權。其次，分割共有土地之變
    賣分配，係將共有土地予以變賣，以所得價金分配於各共有
    人，此與金錢債務執行時，由債權人聲請拍賣債務人之土地
    ，將其拍得價金清償債務人之債務不同。故於共有土地變賣
    分配之執行程序，為使共有人仍能繼續其投資計劃，維持共
    有土地之經濟效益，並兼顧共有人對共有土地之特殊感情，
    即無禁止土地共有人應買之必要，各該共有人當然有依相同
    條件共同或單獨優先承買之權利（最高法院九十六年台抗字
    第四０八號、七三五號裁定發回旨意參照）。
三、查系爭土地既係抗告人與其他共有人共有，有土地登記簿謄
    本一份附於執行卷可稽，經原法院判決准予變賣，以所得價
    金按共有人應有部分比例分配確定，則相對人於執行程序中
    以0000000元得標，於執行法院未核發權利移轉證書前，抗
    告人依土地法第三十四條之一第四項規定，主張優先承購權
    ，依首開說明，難謂無據。是原裁定以多數共有人均主張優
    先承購權，與消滅共有物之本旨不符，而駁回抗告人聲請行
    使優先承購權之裁定，自有未洽。抗告論旨，指摘原裁定不
    當，為有理由，應由本院將原裁定廢棄。
四、據上論結，本件抗告為有理由，依強制執行法第三十條之一
    、民事訴訟法第四百九十二條、第九十五條、第七十八條，
    裁定如主文。
中    華    民    國    97    年    2    月    14    日
                  民事第五庭   審判長法  官  林陳松
                                     法  官  古金男
                                     法  官  鄭金龍
以上正本係照原本作成。
再為抗告應以適用法規顯有錯誤為理由，並經本院之許可，該許
可以原裁定所涉及之法律見解具有原則上之重要性者為限。
如提起再抗告者應於裁定送達後十日內向本院提出抗告理由狀（
須按照他造人數附具繕本）並繳納抗告裁判費新臺幣壹仟元，同
時委任律師或具有律師資格之關係人為代理人。
                                     書記官  陳振海
中    華    民    國    97    年    2     月    15    日
                                                      Ａ


司法院資訊處製作；財團法人民間司法改革基金會備份。
